臺灣基隆地方法院刑事判決　　　　　　　99年度交易字第43號
公　訴　人　臺灣基隆地方法院檢察署檢察官
被　　　告　楊庭珺
選任辯護人　陳學驊律師（法律扶助律師）
上列被告因過失致死案件，經檢察官提起公訴（99年度偵字第26
60號）及提出補充理由書（100年度蒞字第3584號），本院判決
如下︰
    主  文
楊庭珺因過失致人於死，處有期徒刑陸月，如易科罰金以新臺幣
壹仟元折算壹日。
    事  實
一、楊庭珺於民國98年12月11日晚間9時19分許（起訴書記載為2
    3分許），在基隆市○○街與祥豐街177巷之無標誌、無號誌
    交岔路口，手持雨傘，由基隆市○○街177巷對面欲步行穿
    越馬路前往177巷（距基隆市○○區○○街102號行人穿越道
    91.7公尺），本應遵守行人在設有行人穿越道設施100公尺
    內，不得穿越道路（道路交通安全規則第134條第1款），因
    其左腳裝有義肢，行走較為緩慢，且應注意左右無來車，始
    可小心迅速穿越之規定，而依當時天候雖為雨，但夜間有照
    明、路面無缺陷、無障礙物、視距良好等一切情狀，並無不
    能注意之情形，竟步行由路邊穿越車流後，先穿越至道路中
    央站立後，欲橫越無標誌、號誌之177巷口時，疏未注意依
    規定不得由設有行人穿越設施100公尺以內之路口穿越，在
    莊翔琮騎乘車號508-EFD號普通重型機車由巷口北端祥豐街
    車道上行駛接近該巷口時，未讓行進中之莊翔琮機車先行、
    疏未確實注意右方有無來車，即冒然步行穿越道路，適莊翔
    琮騎乘上開機車，沿基隆市○○街由海洋大學往基隆市區方
    向駛至該無標誌、無號誌之巷口處（該機車行駛於往基隆市
    區○○○道約中間位置），因疏未注意注意車前狀況，並減
    速慢行，於祥豐街道路中央站立之行人楊庭珺穿越該巷口時
    ，莊翔琮之機車車頭部位於祥豐街往基隆市區○○○道上，
    碰撞楊庭珺身體右側下肢脛骨等部位（楊庭珺遭機車擦撞受
    有右脛骨骨折併小腿皮膚擦傷），莊翔琮人車倒地後再向前
    滑行至基隆市○○街203號前頭臉部撞擊路邊電線桿，其所
    戴安全帽面罩亦斷裂，嗣經送醫急救（心肺復甦術）達1小
    時39分後（其間血紅素未降低，心肺復甦術中循環中給氧氣
    仍充足『FIO2』仍100%，未導致肺臟換氣功能障礙），仍因
    因急性顱內出血、呼吸衰竭於翌（12）日凌晨0時15許死亡
    【起訴書記載為嗣經送醫後仍因肋骨骨折導致氣胸併血胸而
    於翌（12）日凌晨0時15許死亡】。
二、楊庭珺於肇事後，在有偵查犯罪職權之公務員查知其為犯人
    前，即在場主動向接獲報案前來處理之基隆市警察局交通警
    察隊警員郝為中自承肇事並接受裁判，因而查悉上情。
三、案經莊翔琮之父莊平和告訴由臺灣基隆地方法院檢察署檢察
    官偵查後起訴。
    理  由
壹、程序事項（關於證據能力）
一、被告於道路交通事故談話紀錄表之陳述，被告及選任辯護人
    認無證據能力：
    按「被告之自白，非出於強暴、脅迫、利誘、詐欺、疲勞訊
    問、違法羈押或其他不正之方法，且與事實相符者，得為證
    據。」，刑事訴訟法第156條第1項定有明文。本件被告爭執
    其於道路交通事故談話紀錄表之陳述「我走到路中時站著，
    再看右方，有看到對方機車，當時他還離我很遠，約20-30
    公尺」，是警方把「約2、30公尺」填上去的距離云云；經
    本院傳喚證人即製作該道路交通事故談話紀錄表之交通隊警
    員郝為中到庭具結證稱：「（問：被告的談話紀錄表是否你
    製作的？提示）是。（問：談話紀錄表上被告的回答，是否
    按照被告所回答的記載？提示談話紀錄表）是，在二、問完
    之後的回答在。的部分，有請被告簽名，我有先給被告看過
    才簽名的。（問：被告當時講說『有看見對方機車，當時他
    還離我很遠，約20至30公尺』這個部分，20至30公尺是被告
    自己說的，還是你有詳細告知距離的位置為何的提示？）這
    個部分我不記得，但是20至30是被告自己表明的，我是有提
    示被告一部車的車長約3米以上，機車的車長約1米半。（問
    ：被告有無說明他看到機車的位置在那裡？）沒有。（問：
    你是否記得當時對被告如何提示距離？）個人的技巧不同，
    我們看得情境是車輛的長度比較有概念，用幾部車的距離來
    量比較有概念，所以，我們會用車輛的距離來舉例，20、30
    公尺是被告說的，如果被告是告訴我們約有10部車的距離，
    大約坐落在20至30公尺左右。依據紀錄表上來看，被告回答
    20至30公尺的話，約有10部車的距離，但當時被告如何回答
    幾部車的距離，我已經不記得了，我只記得被告有回答20至
    30公尺。（辯護人問：被告在回答距離我很遠，是立刻就說
    20至30公尺，還是經你詢問之後說距離大約多少的時候，她
    才回答20至30公尺？）她是先說距離我很遠，我再問她多遠
    的時候，她才回答20至30公尺。（辯護人問：被告大約花了
    多久的時間才說20至30公尺的距離？有無很為難或是思考很
    久？）不記得了，當時被告也有受傷。（辯護人問：20至30
    公尺的距離，被告是明確的回答，還是回答的很不肯定？）
    被告也不是很肯定，所以我們才會加『約』。（辯護人問：
    當時你要問被告距離的時候，被告是否有尋求的你協助來表
    示意見？）被告是否有尋求我的協助，這部分我不記得了。
    」等語（見本院99年10月20日審判筆錄，本院卷第1宗第116
    -118頁），足見，被告於道路交通事故談話紀錄表之陳述，
    並非出於警員「強暴、脅迫、利誘、詐欺、疲勞訊問、違法
    羈押或其他不正之方法」之情事應堪認定，且警員於該道路
    交通事故談話紀錄表記錄完成後，並且交由被告簽名確認，
    有被告之簽名在道路交通事故談話紀錄表亦可採認；是以被
    告於道路交通事故談話紀錄表之陳述應有證據能力。
二、臺灣省車輛行車事故覆議鑑定委員會於99年5月11日覆議字
    第0996201710號函及覆議字第990514號覆議意見書，被告及
    選任辯護人認無證據能力：
    卷附臺灣省車輛行車事故覆議鑑定委員會於99年5月11日覆
    議字第0996201710號函及覆議字第990514號覆議意見書（附
    相驗卷第105-107頁），係臺灣省車輛行車事故覆議鑑定委
    員會受承辦檢察官之選任、囑託而執行鑑定業務，其出具之
    鑑定意見及覆議意見，乃刑事訴訟法第208條所定之鑑定人
    書面報告，係文書證據，且無刑事訴訟法第159條之4所謂不
    可信之情況與不得作為證據之情形，自有證據能力。
三、按被告以外之人於審判外之言詞或書面陳述，除法律有規定
    者外，不得作為證據；又被告以外之人於審判外之陳述，雖
    不符合同法第159條之1至第159條之4之規定，但經當事人於
    審判程式同意作為證據，法院審酌該言詞陳述或書面陳述作
    成時之情況，認為適當者，亦得為證據。當事人、代理人或
    辯護人於法院調查證據時，知有第159條第1項不得為證據之
    情形，而未於言詞辯論終結前聲明異議者，視為有前項之同
    意，刑事訴訟法第159條第1項及第159條之5分別定有明文。
    本判決下列所引用之各該被告以外之人於審判外之陳述（包
    含書面陳述），雖屬傳聞證據，惟被告楊庭珺及選任辯護人
    於本院審判期日中表示同意作為證據方法而不予爭執，本院
    審酌上開證據資料製作時之情況，尚無違法不當及證明力明
    顯過低之瑕疵，亦認為以之作為證據應屬適當。揆諸前開規
    定，爰依刑事訴訟法第159條之5規定，認前揭證據資料均有
    證據能力，先予敘明。
貳、實體事項
一、訊據被告楊庭珺對於在上揭時間，在基隆市○○街與祥豐街
    177巷之無號誌交岔路口，由基隆市○○街177巷對面欲穿越
    馬路前往177巷穿越雙向限制線後在馬路上遭被害人莊翔琮
    （下稱被害人）騎乘上開機車，沿基隆市○○街由海洋大學
    往市區方向駛至該處撞擊右腳，被害人人車倒地後再向前滑
    行至基隆市○○街203號前撞擊路邊電線桿，嗣經送醫後死
    亡，及其穿越道路有過失之之事實坦承不諱，惟矢口否認有
    失致死之犯行，辯稱：「當時我有看右方的來車，對方騎機
    車在很遠，ＯＫ店轉角處那邊，距離我過馬路的位置約有12
    4公尺，我是看對方那麼遠才慢慢走過去，對方的車速太快
    ，大概時速有80公里左右，對方騎機車是擦撞我，我是右腳
    腳踝被撞到，被撞到之後，我就坐到地上，我的小腿也有擦
    傷，擦傷也是被機車撞的，證人賴文中在99年7月14日準備
    程序前兩個禮拜左右跟我講，他說被害人的死亡不是我造成
    的，是救護人員沒有讓被害人平躺搬過去擔架上面，是救護
    人員讓被害人上身仰起來導致肋骨插到心臟，被害人當時就
    翻白眼，在半路就死亡，是警察第二天告訴賴文中說死者是
    肋骨插到心臟導致死亡的，本件被害人的死亡是救護人員救
    護不當而不是因為我而造成被害人的死亡，其僅有過失傷害
    ，沒有過失致死之責任。」云云。
二、經查：
 Ａ.被害人載安全帽、騎乘車號508-EFD號普通重型機車，於98
    年12月11日晚間9時19分許，沿基隆市○○街由海洋大學往
    基隆市區方向駛至基隆市○○街與祥豐街177巷之無號誌交
    岔路口，在其行車之車道上擦撞正由中間分向限制線過馬路
    之行人即被告，被害人人車倒地後再向前滑行至基隆市○○
    街20 3號前頭臉部撞擊路邊電線桿，其所戴安全帽面罩亦斷
    裂，嗣經送醫急救（心肺復甦術）達1小時39分無效後而於
    翌（12）日凌晨0時15許死亡】等事實，業據告訴人莊平和
    指訴綦詳，且為被告所不爭執，且有道路交通事故現場圖（
    見臺灣基隆地方法院檢察署98年度相字第450號卷「下稱相
    驗卷」第11頁、道路交通事故調查報告表(一)(二)（見同上卷第
    12-13頁）、被害人三軍總醫院附設基隆民眾診療服務處診
    斷證明書（見同上卷第20頁）、監視器翻拍照片6張（見同
    上卷第21-23頁）、案發現場地點及被告受傷等照片34張（
    見同上卷第24-40頁）、臺灣基隆地方法院檢察署相驗筆錄
    （見同上卷第43頁）、臺灣基隆地方法院檢察署相驗屍體證
    明書（見同上卷第48、84頁）、臺灣基隆地方法院檢察署檢
    驗報告書（見同上卷第50-55頁）、三軍總醫院附設基隆民
    眾診療服務處98年12月31日院三基隆字第098000 1011號書
    函及附件被害人98年12月11日檢驗報告（見同上卷第66-68
    頁），相驗照片19張（見同上卷第73-82頁），三軍總醫院
    附設基隆民眾診療服務處100年2月23日院三基隆字第100000
    0122號函及附件被害人就診病歷影本（見本院卷第2宗第37-
    49頁），首堪認定。
 Ｂ.本件檢察官曾會同檢驗員魏南榮相驗檢驗被害人屍體，論斷
    ：「直接死因：氣胸併血胸。先行原因：肋骨骨折。推定傷
    害方法：車禍。」，詳卷附臺灣基隆地方法院檢察署相驗屍
    體證明書（見同上相驗卷第48、84頁）、臺灣基隆地方法院
    檢察署檢驗報告書（見同上相驗卷第50-55頁），因被告質
    疑「是救護人員讓被害人上身仰起來導致肋骨插到心臟，賴
    文中說死者是肋骨插到心臟導致死亡的，本件被害人的死亡
    是救護人員救護不當而不是因為我而造成被害人的死亡」云
    云，本院乃依職權將「若119救護人員於車禍現場實施救護
    時，將原仰躺之莊女，『未以身體一側抬高將擔架移到患者
    身體下面』之方式，而係『在患者背後用雙手從患者腋下將
    患者扶起上半身，另一救護人員抬腳，抬到擔架後再讓患者
    躺下』之方式，有無可能因莊女肋骨有骨折，導致肋骨插到
    其他器官而死亡」函請曾急救被害人之三軍總醫院附設基隆
    民眾診療服務處查明，經該院以100年3月3日院三基隆字第1
    000000147號函復：「二、外傷造成之氣血胸常見可能為肋
    骨骨折合併肺損傷及血管或心臟損傷，抑是搬運時造成之二
    度傷害，於事後實難釐清。三、在受傷現場，緊急救護病人
    情況下，病患到底有無肋骨骨折，肋骨骨折之部位及程度，
    一般救護人員實難確認及處理。」（見本院卷第2宗第34頁
    ），本院另將上情函請法務部法醫研究所查明被害人之死因
    ，經該所函復：「
    二、本案經相驗但未經解剖，則實際死因原因僅就肋骨骨折
        、氣胸，依醫學經驗法則過份快速、牽強並有下列疑慮
        ：
      (一)血紅素未降低（檢驗結果）。
      (二)心肺復甦術中循環中給氧氣仍充足（FIO2）仍100％，
        未導致肺臟換氣功能障礙。
      (三)呼吸障礙導致死亡之過程太快速（不符合醫學經驗法則
        。）
      (四)撞電線桿後死亡之型態傷，一般會撞擊頭部並導致安全
        帽破損，故死者左額區眉弓外側撞擊電線桿之過程，較
        符合顱骨骨折，並因顱內出血瞬間失能，死亡之可能性
        較高。
      (五)醫學經驗法則在肋骨骨折常給予保守療法亦甚少因而引
        起氣腫，甚至短時間死亡之個案，且本案莊員經急救（
        心肺復甦術）達1小時39分，急救過程造成肋骨骨折為
        常見之過程，故僅有死後相驗外觀實不易研判有氣胸（
        較無證明力）。若有肋骨刺穿肋膜引起氣胸、血胸，亦
        極易在急救過程經觸診之診斷出來，病歷中均無此類記
        錄，研判無證明力。
    三、依檢送病歷及卷宗資料，死者莊翔琮之死因，因在車禍
        後短時間即無生命徵候，且急救過程均未恢復自主性呼
        吸、心跳、血紅素尚在正常範圍，較不支持為呼吸衰竭
        氣胸之表現徵候。死者有騎機車自撞電線桿之過程，且
        安全帽破裂，左額眉弓挫傷，較支持自撞電線桿常見顱
        額骨骨折、顱內出血之『型態傷』，最後因急性顱內出
        血、呼吸衰竭死亡。
    四、急救搬運可因人手之充裕性而有多種搬運方式（含單人
        、雙人或多人），應詢急救專業之流程。唯由醫學經驗
        法則判斷，若為單純肋骨骨折亦不易因搬運，造成氣胸
        之可能性更無法認定搬運過程因急救人員本於急救職責
        （Samaritan law ）致有疏失之認定，何況本案肋骨骨
        折、氣胸等診斷之真實性亦為疑問，且在抵院達100分
        鐘之急救過程中無任何此類診斷或徵候。
    五、綜合研判：
      (一)無法認定死者確實有車禍後引起肋骨骨折或氣胸之過程
        。
      (二)依醫學經驗法則亦無法認定因急救搬運致有造成血、氣
        胸甚至造成有刺及其他器官致有疏失之可能性。」
    有該所100年5月10日法醫理字第1000000956號函及法醫文書
    審查鑑定書附卷可憑（見本院卷第2宗第76至79頁反面）。
    因之，本件被害人之死因，應非係「肋骨骨折導致氣胸併血
    胸」，而係「死者有騎機車自撞電線桿之過程，且安全帽破
    裂，左額眉弓挫傷，較支持自撞電線桿常見顱額骨骨折、顱
    內出血之『型態傷』，最後因急性顱內出血、呼吸衰竭死亡
    。」乙節應堪認定。
 Ｃ.參以相驗卷第97-103頁基隆市○○街177巷口監視器擷取畫
    面共14張照片中顯示，被告行人穿越祥豐街之過程為：
    1.被告行人於21：19：25秒時，站立於祥豐街路旁（128號
      前）。
    2.被告行人於21：19：33秒時，步行穿越車陣由祥豐街北往
      南左側路邊行走。
    3.被告行人於21：19：36秒時，步行由祥豐街北往南左側路
      邊穿越車陣中欲往路中央位置行走。
    4.被告行人於21：19：38秒時，已由祥豐街北往南左側路邊
      步行穿越車陣抵達路中央位置站立。
    5.被告行人於21：19：38秒時，站立於道路中央等待，此時
      恰有一輛機車由北往南方向駛近被告行人位置。
    6.被告行人於21：19：39秒時，站立於道路中央位置，讓該
      機車通過。
    7.被告行人於21：19：39秒時，站立於道路中央位置，讓該
      機車通過後，開始步行穿越道路。
    8.被告行人於21：19：40秒時，由道路中央位置正步行穿越
      道路中，被害人之機車尚未出現於畫面中（約在車道中之
      ）。
    9.被告行人於21：19：41秒時，由道路中央位置正步行穿越
      中，被害人之機車出現於畫面中，且正在接近道路前方之
      被告行人。
    10.被告行人於21：19：41秒時，由道路中央位置正步行穿越
      中，被害人機車碰撞到被告行人。
    11.被告行人於21：19：41秒時，由道路中央位置正步行穿越
      中，被害人機車碰撞到被告行人。
    12.於21：19：42秒時，被告行人、被害人機車均倒地。
    13.於21：19：42秒時，被告行人倒地、機車滑行。
    14.於21：19：43秒時，機車駕駛人撞路旁電桿。
    由上開監視器擷取畫面共14張照片中顯示，被告行人穿越祥
    豐街之過程，可看到被告行人於21：19：38秒時，站立於道
    路中央等待，此時恰有一輛機車由北往南方向駛近被告行人
    位置；被告行人於21：19：39秒時，站立於道路中央位置，
    讓該機車通過：於21：19：41秒時，被害人機車才出現於畫
    面中間位置（北往南車道內），而被告行人於21：19：41秒
    當時，身體已進入車道內，並於車道內被被害人機車碰撞，
    雙方人車倒地，被害人機車則往前滑行至終止位置等跡證。
    由此可知，被告行人、被害人機車雙方接觸碰撞之地點，應
    係在祥豐街莊機車其行向（北往南）之車道內方位接觸碰撞
    （詳如照片編號第10號所示），亦堪認定。
 Ｄ.本案先由承辦檢察官送請臺灣省基宜區車輛行車事故鑑定委
    員會鑑定結果，認為「分析意見：本肇事案莊翔琮已死亡，
    僅楊庭珺單方警（檢）訊筆錄，依卷附現有跡證資料，謹分
    析如次，供請參考：
    一、行人在媽祖廟前斜向穿越，則：
      (一)行人楊庭珺，在分向限制線路段穿越道路被撞，有違反
        道路交通安全規則第134條第1項第3款之規定。
      (二)莊翔琮雨夜駕駛重機車，疏未注意車前狀況，有違反同
        規則第94條第3項之規定。
    二、行人在無號誌岔路口穿越，則：
      (一)莊翔琮雨夜駕駛重機車，行經無號誌岔路口，疏未減速
        慢行，作隨時停車之準備，及未讓未劃設行人穿越道之
        交岔路口穿越道路行人先行，為肇事原因，有違反道路
        交通安全規則第103條第3項及第93條第1項第2款之規定
        。
      (二)行人楊庭珺，在未劃設行人穿越道之交岔路口穿越道路
        被撞，無肇事因素。
    三、行人在媽祖廟前車陣中斜向穿越，則：
      (一)行人楊庭珺，在分向限制線路段穿越道路被撞，有違反
        道路交通安全規則第134條第1項第3款之規定。
      (二)莊翔琮雨夜駕駛重機車，無預見距離，屬難以防範，無
        肇事因素。」
    有該會99年3月10日基宜鑑字第0995000503號函及分析意見
    書在卷可考（附相驗卷第91-93頁）。
 Ｅ.因臺灣省基宜區車輛行車事故鑑定委員會未能鑑定出確切之
    肇事責任，承辦檢察官又送請臺灣省車輛行車事故覆議鑑定
    委員會覆議結果「
    伍、肇事分析：
    一、跡證與研析：莊翔琮駕駛重機車，沿基隆市○○街由海
        洋大學往市區方向行駛，途經肇事地之無號誌交岔路口
        時，依道路交通安全規則第103條第3項：汽車行經未劃
        設行人穿越道之交岔路口，遇有行人穿越道路時，無論
        有無交通指揮人員或號誌指示，均應暫停讓行人先行通
        過。是以，其疏未注意車前狀況，並隨時採取必要之安
        全措施，暫時讓行人先行通過，致遇有狀況，煞避不及
        撞及穿越道路之行人楊庭珺，可由其肇事後往前方滑行
        一段距離佐證。
        依相卷第97-103頁所附之監視器光碟翻拍照片顯示，行
        人係由祥豐街177巷之交岔口附近處穿越至路中，惟繼
        續往前穿越時，疏未注意看清右側是否確無來車，致在
        穿越道路途中被右側駛至之莊翔琮所駕駛重機車撞擊肇
        事，亦可由楊庭珺警訊：『…有看見對方機車，當時他
        還離我很遠，約20-30公尺，我就想說要走的時候，突
        然間被撞到』佐證。
     二、佐證資料：警圖、應訊筆錄、照片。
     柒、覆議意見：
     一、莊翔琮駕駛重機車，行經無號誌交岔路口，未注意車
         前狀況，暫時讓在路口穿越道路之行人先行，為肇事
         主因。
     二、行人楊庭珺穿越道路未注意左右有無來車，為肇事次
         因。」
     有該會99年5月11日覆議字第0996201710號函及覆議字第
     990514號覆議意見書在卷可按（附相驗卷第105-1 07頁）
     。
 Ｆ.然被告於警員製作道路交通事故談話紀錄表時，陳稱：「我
    走到路中時站著，再看右方，有看到對方機車，當時他還離
    我很遠，約20-30公尺，我就想說要走的時候，突然間被撞
    到，我人就倒地了」、於警詢時陳稱：「本人就過馬路至道
    路中央（雙黃線）附近，我就看本人右邊是否有來車才能過
    道路，我有看見很遠的地方有一台機車行駛過來，後來就被
    他車擦撞肇事，如何撞擊我也不知道。我發現他車（機車）
    大約距離本人有行祥豐街177巷往二信中學附近OK便利商店
    的距離。」、於本院準備程序時陳稱：「當時我有看右方的
    來車，對方騎機車在很遠，ＯＫ店轉角處那邊，距離我過馬
    路的位置約有124公尺，我是看對方那麼遠才慢慢走過去，
    對方的車速太快，大概時速有80公里左右，對方騎機車是擦
    撞我，我是右腳腳踝被撞到，被撞到之後，我就坐到地上。
    」，是以被告就其由道路中央站立處等候，再穿越道路時被
    害人機車之位置先後陳述不一，且被告所穿越基隆市○○街
    177巷之無號誌交岔路口左右兩方有無設有行人穿越道設施
    未經警方查明，本院乃依職權於99年12月14日會同被告、辯
    護人、檢察官及相關人等至肇事現場履勘，勘驗結果：「
    2.被告稱她係從祥豐街132號天上聖母『天聖宮』聊天之後
      ，返回祥豐街177巷30號之3、4樓住處，其是從『天聖宮
      』沿著路邊走到128號與126間橫越馬路，其當時獨自一個
      人拿著雨傘（花色的），其從128號走到馬路中間，即雙
      黃線中間的缺口處，其站在中間有停下來，看右邊來車，
      往海洋大學方向看過去，機車在轉角處的電線桿（法官請
      吳國源警員當場丈量距離），其繼續朝我家方向走，走了
      約再幾步，在人孔蓋旁邊，被機車撞到了，其被撞了之後
      ，坐在地上，機車是撞到其之腳。
    3.吳國源警員當場丈量，從被告所佔位置至她所指轉彎的電
      線桿是150.6公尺。
    5.對造監視翻拍照片，被告橫越馬路的位置在祥豐街126號
      第一根柱子（往海大方向即靠近巷子），往海大方向的前
      方，被告在警詢所稱ＯＫ便利商店之位置，在她所站在祥
      豐街177巷口雙黃線中間的位置，是看不到的，被告稱Ｏ
      Ｋ店之位置，還要往海大方向再過去一點。
    6.法官請吳國源警員及郝為中警員，就現場翻拍監視光碟，
      可否標定相關位置，並測出被害人機車之時速。經現場標
      定被告所稱被撞擊之位置距離，距離監視器是15.1公尺，
      從監視器旁馬路中間的雙黃線丈量至被告撞擊之位置是14
      .9公尺，雙黃線中間缺口是8.1公尺，馬路寬是7.31公尺
      （二邊白色邊線之距離）。
    7.距離現場最近往基隆方向在加油站旁邊即祥豐街179號即
      祥豐街102號（ＯＫ便利店）之間，法官請吳國源警員丈
      量至被告橫越馬路的位置距離是91.7公尺。往海大方向在
      立德路口，另有一個行人穿越道，從被告橫越馬路位置，
      請吳國源警員丈量為198.1公尺。」詳見本院勘驗筆錄（
      本院卷第1宗第190-199頁）及勘驗照片（本院卷第1宗第
      215-243頁）。
    依本院至現場履勘後，發現本件車禍發生之地點係由基隆市
    ○○街177巷口道路，往基隆方向在加油站旁邊即祥豐街179
    號即祥豐街102號（ＯＫ便利店）之間設有行人穿越道，距
    離為91.7公尺；而往海大方向在立德路口，另設有一個行人
    穿越道，距離為198.1公尺；此為先前2次鑑定時並未作為研
    判之依據，自有再次鑑定之必要。另被告於警詢時所陳稱：
    「我有看見很遠的地方有一台機車行駛過來，後來就被他車
    擦撞肇事，如何撞擊我也不知道。我發現他車（機車）大約
    距離本人有從祥豐街177巷往二信中學附近OK便利商店的距
    離。」乙節，於本院現場勘驗時，亦發現被告在警詢所稱Ｏ
    Ｋ便利商店之位置，在她所站在祥豐街177巷口雙黃線中間
    的位置，係看不到的，因之，被告所稱其在道路中央有看到
    被害人機車之位置即二信中學附近OK便利商店乙節，實難採
    信。
 Ｇ.本院履勘現場後，復將本件車禍之肇事責任送請中央警察大
    學鑑定結果，認：「
    捌、鑑定過程：
    二、肇事重建：
    (三)、甲、乙二車碰撞型態與碰撞地點之推定：
    4.由卷一第11頁警繪圖與卷一第101頁上方編號9、下方編號
      10之監視器擷取畫面照片中顯示：可看到楊行人於21：1
      9：41秒時，莊機車（甲車）才出現於畫面中間位置（北
      往南車道內），如相片19所示；而楊行人於21：19：41秒
      當時，身體已進入車道內，並於車道內被莊機車碰撞，雙
      方人車倒地，莊機車則往前滑行至終止位置等跡證。由此
      可知，甲、乙雙方接觸碰撞之地點，應係在祥豐街莊機車
      其行向（北往南）之車道內方位接觸碰撞，詳如相片20.
      所示。
    5.由卷一第97至103頁之監視器擷取畫面照片中顯示，楊行
      人穿越祥豐街之過程為：
      1）楊行人於21：19：25秒時，由祥豐街北往南左側路邊
         行走。
      2）楊行人於21：19：33秒時，由祥豐街北往南左側路邊
         行走。
      3）楊行人於 21：19：36 秒時，由祥豐街北往南左側路
         邊穿越車陣中欲往路中央位置行走。
      4）楊行人於 21：19：38 秒時，已由祥豐街北往南左側
         路邊穿越車陣抵達路中央位置站立，此時恰有一輛機
         車由北往南方向駛近楊行人位置。
      5）楊行人於 21：19：39 秒時，站立於道路中央位置，
         讓該機車通過。
      6）楊行人於 21：19：40 秒時，由道路中央位置正欲穿
         越中，莊機車尚未出現於畫面中。
      7）楊行人於 21：19：41 秒時，由道路中央位置正欲穿
         越中，莊機車出現於畫面中，且正在接近楊行人。
      8）楊行人於21：19：41秒時，由道路中央位置正欲穿越
         中，莊機車碰撞到楊行人。
      依卷內上述監視器擷取畫面照片顯示，楊行人係由車陣中
      欲穿越祥豐街177巷口之行徑，而莊車於現場係行進間之
      行徑，由上述相關跡證顯示，該祥豐街177巷口並無標誌
      及號誌設施，行進中之車輛很難發現有該路段之177巷口
      ；又由卷三第197頁99年12月14日刑事勘驗筆錄倒數第10
      行：『7.距離現場最近基隆方向在加油站旁邊，即祥豐街
      179號及祥豐街102號（OK便利店）之間，法官請吳國源警
      員丈量至被告橫越馬路的位置距離示91.7公尺。往海大方
      向在立德路口，另一個行人穿越道，從被告橫越馬路位置
      ，請吳國賢警員丈量為198.1公尺』，由此可知，楊行人
      應有未依規定，不得在一百公尺以內穿越道路之情形。
    6.由卷附之監視器光碟中，楊行人橫越道路欲至對面177巷
      口之過程，有關莊機車之行車速度如何，依據光碟內之資
      料，無法研判其確實之行車速度；惟由卷一第97至103頁
      所擷取之監視器畫面照片研判，楊行人由路邊欲穿越至對
      面177巷口之過程中，楊行人先行走至道路中央位置停等
      之後，當再次啟動正在橫越時（約21：19：40秒），此時
      莊機車於車道上畫面中可看到有採取煞車之動作（煞車燈
      已亮起，時間為21：19：40秒），如相片21.所示，之後
      約1秒鐘的時間，楊行人就被莊機車於車道內中央方位碰
      撞，由此可知，碰撞前莊機車於車道上應有看到楊行人由
      道路中央位置正欲穿越之情形，才會採取煞車之動作，楊
      行人正欲穿越至對面177巷口時，莊機車應有未注意車前
      狀況減速慢行之情形。
  玖、鑑定結果：
  一、甲方行人楊庭珺，於雨夜由基隆市○○街177巷口前，穿
      越至對面該巷口之行徑與乙機車係由基隆市○○街177巷
      口前由北往南行駛之行徑，甲方行人由路邊穿越車流後，
      先穿越至道路中央站立後，欲橫越無標誌、號誌之177巷
      口時，因甲行人未依規定應由設有行人穿越設施一百公尺
      以內之路口穿越，在乙機車騎士由巷口北端祥豐街車道上
      行駛接近該巷口時，未讓行進中之乙機車先行，於祥豐街
      車道上，被乙機車碰撞其身體右側下肢脛骨等部位，導致
      甲行人身體受傷，乙機車騎士之機車往前滑出右倒，乙機
      車騎士亦傷重死亡之事故，甲行人楊庭珺同為肇事原因（
      道路交通管理處罰條例第78條第1項第2款、道路交通安全
      規則第134條第1款『鑑定書記載為第134條第1項第1款』
      ）。
  二、乙車騎士莊翔琮於雨夜騎乘508-EFD號普通重型機車，係
      於基隆市○○街177巷口前由北往南行駛之行徑，甲行人
      亦由基隆市○○街177巷口前對面欲穿越至對面巷口之行
      徑，因乙車騎士行經該無標誌、號誌之巷口前，未盡到應
      減速慢行及注意車前行車狀況之義務，於祥豐街道路中央
      站立甲行人穿越該巷口時，乙機車車頭部位於祥豐街車道
      上，碰撞甲行人身體右側下之等部位，導致甲行人身體右
      側下肢脛骨等部位受傷，乙機車騎士傷重死亡之事故，乙
      機車騎士同為肇事原因（道路交通管理處罰條例第45條第
      1項第15款、道路交通安全規則第93條第1項第2款）。」
    有該大學100年9月23日校鑑科字第1000007161號函及鑑定書
    在卷可考（附本院卷第2宗第99-125頁）。是故，有關被害
    人機車於肇事前之行車速度如何，依據光碟內之資料，無法
    研判其確實之行車速度，被告辯稱被害人機車之行車時速達
    80公里以上，並無證據足資證明。再且，若依被告所指被害
    人機車行車時速為80公里計算（每分可行駛1.33公里，每秒
    可行駛22.2公尺），其於本院勘驗時所稱其過馬路時看見被
    害人機車位置距離為150.6公尺，被害人機車自150.6公尺外
    行駛至撞擊地點約需6.777秒之時間，而依監視器擷取畫面
    顯示【被告於21：19：38秒時，站立於道路中央等待，此時
    恰有一輛機車由北往南方向駛近被告行人位置；被告於21：
    19：39秒時，站立於道路中央位置，讓該機車通過：於21：
    19：41秒時，被害人機車才出現於畫面中間位置（北往南車
    道內），而被告行人於21：19：41秒當時，身體已進入車道
    內，並於車道內被被害人機車碰撞】等節，被告於21：19：
    39秒時，站立於道路中央位置，讓該機車通過後，於21：19
    ：41秒時，被害人機車才出現於畫面中間位置撞擊被告，只
    經過2秒之時間，與被告所稱距離150.6公尺，約需6.777秒
    之時間相差4.77 7秒之時間，足見，被告此部分之辯解，核
    與事證不符，洵無足取。
三、按「行人穿越道路，應依下列規定：一、設有行人穿越道、
    人行天橋或人行地下道者，必須經由行人穿越道、人行天橋
    或人行地下道穿越，不得在其一百公尺範圍內穿越道路。」
    道路交通安全規則第134條第1款定有明文。被告於上揭時間
    ，在基隆市○○街與祥豐街177巷之無標誌、無號誌交岔路
    口，由基隆市○○街177巷對面欲步行穿越馬路前往177巷（
    距基隆市○○區○○街102號行人穿越道91.7公尺），本應
    遵守行人在設有行人穿越道設施100公尺內，不得穿越道路
    ，被告自應注意依上開規定行駛，而依前引道路交通事故調
    查表(一)所示，本件車禍發生當時天候雖為雨，但夜間有照明
    、路面無缺陷、無障礙物、視距良好等一切情狀，並無不能
    注意之情形，竟步行由路邊穿越車流後，先穿越至道路中央
    站立後，欲橫越無標誌、無號誌之177巷口時，疏未注意依
    規定不得由設有行人穿越設施100公尺以內之路口穿越，在
    被害人騎乘車號508-EFD號普通重型機車由巷口北端祥豐街
    車道上行駛接近該巷口時，未讓行進中之被害人機車先行、
    疏未確實注意右方有無來車，即冒然步行穿越道路，適被害
    人騎乘上開機車，沿基隆市○○街由海洋大學往基隆市區方
    向駛至該無標誌、無號誌之巷口處（該機車行駛於往基隆市
    區○○○道約中間位置），因疏未注意注意車前狀況，並減
    速慢行，於祥豐街道路中央站立之行人被告穿越該巷口時，
    被害人之機車車頭部位於祥豐街往基隆市區○○○道上，碰
    撞被告身體右側下肢脛骨等部位（被告遭機車擦撞受有右脛
    骨骨折併小腿皮膚擦傷），被害人人車倒地後再向前滑行至
    基隆市○○街203號前頭臉部撞擊路邊電線桿，嗣經送醫急
    救（心肺復甦術）達1小時39分後，仍因因急性顱內出血、
    呼吸衰竭於98年12月12日凌晨0時15許死亡；被告穿越道路
    疏未注意上開規定於前，致遭被害人所駕機車擦撞後，被害
    人人車倒地經急救不治死亡，被告疏未注意依規定不得由設
    有行人穿越設施100公尺以內之路口穿越，未讓行進中之被
    害人機車先行、疏未確實注意右方有無來車之過失甚明，本
    件車禍之肇事責任經中央警察大學鑑定結果，亦作相同之認
    定，已如上述，且被告之過失與被害人之死亡間，有相當因
    果關係。雖中央警察大學鑑定認為被害人騎乘機車行經該無
    標誌、號誌之巷口前，未盡到應減速慢行及注意車前行車狀
    況之義務，於祥豐街道路中央站立被告行人穿越該巷口時，
    被害人機車車頭部位於祥豐街往基隆市區○○○道上，碰撞
    被告行人身體右側下肢之等部位，導致被告行人身體右側下
    肢脛骨等部位受傷，被害人機車騎士傷重死亡之事故，被害
    人機車騎士同為肇事原因（違反道路交通安全規則第93條第
    1項第2款），有該大學之鑑定書存卷可佐，認定被告與被害
    人同為肇事原因，惟按過失致人於死罪之規範目的，係在處
    罰行為人因個人之過失而致他人死亡之行為，祗以加害人之
    有過失為致死亡之一原因為已足，不因被害人亦有過失而影
    響於犯罪之成立（院字第631號解釋意旨參照），況有關被
    害人與有過失乙節，亦僅係被告與被害人家屬間有關民事賠
    償責任之過失比例分配問題，並不因此影響被告過失責任有
    無之認定。故縱認被害人對於本案交通事故之發生，與有前
    揭過失，仍不能解免被告應負之過失責任，併此敘明。
四、被告於100年11月30日本院審判時另辯稱：「我出車禍，我
    先生去看我，那天才畫斑馬線」云云，經本院函請基隆市政
    府查明基隆市○○區○○街179號與102號間之行人穿越道何
    時設置，經該府以100年12月7日基府交工貳字第1000126621
    號函復：「查旨揭路段現有行人穿越道，係於94年11月30日
    由本府邀集相關單位會勘，並依其會勘結論規劃於本府祥豐
    街（雙號）102號前與（單號）175號和181-1號間，劃設行
    人穿越道線。」，是以被告上揭所辯要難採信。
五、綜上所述，被告所辯，顯係避重就輕之詞，不足採信，本案
    事證明確，被告過失致人於死之犯行足堪認定，應依法論科
    。
六、至證人賴文中於檢察官99年5月28日偵訊時具結證述：「其
    是在基隆市○○街201號開水電行，98年12月11日晚上9時多
    ，其在店內客廳看電視，聽到『碰』一聲，其走到門口時，
    門口有2、3個歐巴桑叫其趕快報警，其就趕緊進去用市內電
    話撥打119，其打完119之後又馬上出去看，其看到一個機車
    騎士倒在電線桿旁邊，……救護車到後，救護人員有1男1女
    ，男的救護人員先看機車騎士的瞳孔，很正常，然後就請那
    名女的救護人員拿擔架，擔架拿過來之後，男的救護人員直
    接行機車騎士的背部把她拉起來，女的救護人員就把機車騎
    士的腳放上去，其有看到機車騎士的眼翻白，其覺得是救護
    人員的放法不對，機車騎士才會死掉。」乙情（見相驗卷第
    113-114頁），於本院99年10月13、20日審判時亦為相同之
    證述（見本院卷第1宗第64-68頁、第120-121頁），且於本
    院99年10月13日審判時補充證述：「救護人員抬的姿勢不對
    ，患者沒有明顯的外傷，救護人員不能確定患者的肋骨有無
    斷掉，不應該以一個人抬身體，一個人抬腳的方式抬患者，
    我有書可以當依據，一般如果不確定患者的肋骨有沒有斷掉
    ，應該以身體半傾斜的方式（身體的一側抬高，請賴文中示
    範並拍照附卷），將擔架移到患者的身體下面，然後移到擔
    架上面，如果肋骨已經斷掉用該才救護人員用扶抬患者半坐
    用抬的方式，斷掉的肋骨有時候會內插，有時候會外插，會
    插到身體的器官，如果插到心臟就馬上死掉，如果插到其他
    器官會內出血。」乙情（見本院卷第1宗第67-68頁）。且證
    人賴文中自承「有受過醫療急救，在桃園的長榮航運公司受
    醫療急救的訓練，其有考上船副，船上的幹部必須受訓，所
    以其有受訓，也有拿到證書」乙節（見本院卷第1宗第67頁
    ），然證人賴文中僅有受過醫療急救，並非受過專業醫學訓
    練之醫師，或係受過專門從事死因鑑定之法醫，自不能以其
    證詞資為被害人因救護人員搬運方式不妥或不當，而導致被
    害人斷掉的肋骨插到身體的器官或心臟云云，又證人賴文中
    於本院99年10月13日審判時證稱：「（問：你在現場是否知
    道機車騎士肋骨斷掉？）看不出來，因為騎士有穿衣服，除
    非有明顯的出血，肋骨已經插出身體外面，才會看得出來，
    一般是看不出來。」（見本院卷第1宗第68頁），因之證人
    賴文中於車禍現場並無法看出被害人肋骨有斷掉，更無從證
    明被害人確有肋骨斷掉，斷掉的肋骨有插到身體的器官或心
    臟之情事。再且，本院曾將證人賴文中所述救護人員搬運被
    害人之上情，送請三軍總醫院附設基隆民眾診療服務處查明
    ，經該處函復已如上述，又本院另將上情函請法務部法醫研
    究所查明被害人之死因，經該所函復亦如上述；是以，被告
    所辯「依證人賴文中所說，本件被害人的死亡是救護人員救
    護不當，而不是因為我而造成被害人的死亡，其僅有過失傷
    害，沒有過失致死之責任」乙節，要難採信，併此說明。
七、核被告所為，係犯刑法第276條第1項之過失致死罪。又查被
    告於肇事後，在有偵查犯罪職權之公務員查知其為犯人前，
    在車禍現場主動向接獲報案前來處理之基隆市警察局交通警
    察隊警員郝為中自承肇事，並接受裁判，有基隆市○○○道
    路交通事故肇事人自首情形紀錄表1紙（見相驗卷第16頁）
    存卷可查，被告對於未發覺之罪自首而受裁判，核與自首之
    要件相符，茲依刑法第62條前段之規定減輕其刑。至被告嗣
    於檢察官偵查中及本院審理時否認係其有過失致死之事實云
    云，核係其辯護權之正當行使，不影響其於車禍肇事之初自
    首之效力，附此敘明。爰審酌被告之品行，智識程度，其橫
    越無標誌、號誌之巷口時，本應遵守行人在設有行人穿越道
    設施100公尺內，不得穿越道路，竟未依規定穿越，在被害
    人騎乘機車由巷口北端祥豐街車道上行駛接近該巷口時，未
    讓行進中之被害人機車先行，於祥豐街車道上，被乙機車碰
    撞其身體右側下肢脛骨等部位，導致被害人人車倒地後再向
    前滑行撞擊路邊電線桿，嗣經送醫急救不治死亡之嚴重結果
    ，被告之過失甚鉅，惟本件車禍被告與被害人同為肇事責任
    ，且被害人死亡之結果，已造成其家屬永久無法磨滅之傷痕
    ，所生之危害非輕，暨被告左腳裝有義肢，本件未與被害人
    家屬達成和解並予賠償，被告在本院審判時否認被害人之死
    亡為其所造成，犯後態度不佳等一切情狀，量處如主文所示
    之刑，並諭知易科罰金之折算標準，以示懲儆。
據上論斷，應依刑事訴訟法第284條之1、第299條第1項前段，刑
法第276條第1項、第62條前段、第41條第1項前段，刑法施行法
第1條之1第1項、第2項前段，判決如主文。
本案經檢察官高永棟到庭執行職務。
中    華    民    國   100    年    12    月    30    日
                  交通法庭法    官  鄭景文
以上正本證明與原本無異。
如不服本判決應於收受送達後10日內向本院提出上訴書狀，並應
敘述具體理由；其未敘述上訴理由者，應於上訴期間屆滿後20日
內向本院補提理由書(均須按他造當事人之人數附繕本)「切勿逕
送上級法院」。
中    華    民    國   100    年    12    月    30    日
                          書 記 官  盧鏡合
附錄本案論罪法條：
刑法第276條第1項：
    因過失致人於死者，處2年以下有期徒刑、拘役或2千元以下
    罰金。